【裁判字號】    98,上更(一),321
【裁判日期】    990222
【裁判案由】    違反槍砲彈藥刀械管制條例
【裁判全文】
臺灣高等法院臺南分院刑事判決     98年度上更(一)字第321號
上  訴  人  臺灣雲林地方法院檢察署檢察官
被      告  己○○
指定辯護人  本院公設辯護人丁○○
上列上訴人因被告違反槍砲彈藥刀械管制條例案件，不服臺灣雲
林地方法院95年度訴字第808號中華民國96年3月23日第一審判決
（起訴案號：臺灣雲林地方法院檢察署95年度偵字第5023號），
提起上訴，判決後，經最高法院發回更審，本院判決如下：
    主  文
上訴駁回。
    理  由
一、公訴要旨：
（一）起訴事實： 己○○於民國（下同）95年8月以後某日起，
      非法取得具殺傷力之改造手槍一支（仿FN廠半自動手槍製
      造之金屬槍枝，車通金屬槍管內阻鐵改造而成之改造手槍
      、含彈匣一個、槍枝管制編號0000000000號），即未經許
      可而無故持有。嗣於95年10月5日14時30分許，為警接獲
      檢舉，在被告所有停放在雲林縣麥寮鄉三盛村許厝32-50
      號前處之車號8573-EX號自小客車右前輪懸吊系統處，當
      場起出以鐵絲綑綁於該處之上開改造手槍一把。
（二）起訴法條：槍砲彈藥刀械管制條例第8條第4項。
（三）起訴證據：
    １證人潘善河之警詢筆錄。
    ２槍彈鑑定書一份及照片四張。
    ３扣案改造手槍一把。
    ４被告之警詢及檢察官訊問筆錄。
二、本院之判斷
（一）按犯罪事實應依證據認定之，無證據不得認定犯罪事實，
      刑事訴訟法第154條第2項定有明文。又不能證明被告犯罪
      者，應諭知無罪之判決，刑事訴訟法第301條第1項亦定有
      明文。另「刑事訴訟法第161條第1項規定：檢察官就被告
      犯罪事實，應負舉證責任，並指出證明之方法。因此，檢
      察官對於起訴之犯罪事實，應負提出證據及說服之實質舉
      證責任。倘其所提出之證據，不足為被告有罪之積極證明
      ，或其指出證明之方法，無從說服法院以形成被告有罪之
      心證，基於無罪推定之原則，自應為被告無罪判決之諭知
      。」最高法院92年臺上字第128號判例要旨可資參照 。而
      刑事訴訟法上所謂認定犯罪事實之證據，係指足以認定被
      告確有犯罪行為之積極證據而言，該項證據自須適合於被
      告犯罪事實之認定，始得採為斷罪資料；而認定不利於被
      告之事實，須依積極證據，苟積極證據不足為不利於被告
      事實之認定時，即應為有利於被告之認定，更不必有何有
      利之證據。且刑事訴訟上證明之資料，無論其為直接或間
      接證據，均須達於通常一般之人均不致有所懷疑，而得確
      信其為真實之程度，始得據為有罪之認定，若其關於被告
      是否犯罪之證明未能達此程度，而有合理懷疑之存在，致
      使無從形成有罪之確信，根據「罪證有疑，利於被告」之
      證據法則，即不得遽為不利被告之認定（參照最高法院29
      上字第3105號、30年上字第816號、76年臺上字第4986號
      判例）。
（二）訊據被告固坦承於上揭時、地，在其所有自小客車右前車
      輪懸吊系統處，遭警查獲改造手槍一把等情不諱，惟堅決
      否認有何違反槍砲彈藥刀械管制條例案件犯行。辯稱：該
      改造手槍非其所有，且不知何人所有等語。
（三）經查：
    １公訴人、被告及辯護人均同意下述之供述或非供述證據之
      證據能力，本院審酌前開證據之作成或取得之狀況，並無
      非法或不當取證之情事，且亦無顯不可信之情況，並無證
      據力明顯過低之情形，復經本院於審判期日就上開證據依
      法進行調查、辯論，依刑事訴訟法第159條之5規定，均具
      有證據能力，合先敘明。
    ２雲林縣警察局臺西分局員警甲○○、丙○○、蔡豐舟及乙○○於95年10月5日14時15分許 ，在雲林縣麥寮鄉三盛村
      許厝32之50號前 ，經被告同意，搜索其所有車號8753-EX
      號自小客車，在該車右前輪懸吊系統處，扣得改造手槍一
      把（含彈匣一個）等情，業據被告迭於偵審中坦承不諱，
      並有自願受搜索同意書、扣押物品收據證明書及查獲照片
      四張在卷可稽（警卷4、9、16、17頁），復有上開改造手
      槍一支扣案可證。而該改造手槍經送鑑定，結果認「送鑑
      手槍壹枝（槍枝管制編號0000000000），認係由仿FN廠半
      自動手槍所製造槍枝，車通金屬槍管內阻鐵而成之改造手
      槍，機械性能良好，可擊發適用之子彈，認具殺傷力」等
      情，有內政部警政署刑事警察局95年10月25日刑鑑字第09
      50154395號槍彈鑑定書一份在卷可佐。是雲林縣警察局臺
      西分局員警，在上揭時、地，查獲具有殺傷力之改造手槍
      一把之事實，堪以認定。惟該改造手槍，是否確屬被告所
      有而藏放於該處？抑或是他人所藏放？僅憑「在被告所有
      車輛右前輪懸吊系統處查獲」此一事實，尚無從認定，換
      言之前述查獲手槍是否確屬被告所有？應另有積極證據方
      能認定。
    ３被告於原審供稱：上開改造手槍遭查扣時，係用鐵絲纏繞
      ，綁在車下等語（詳原審卷32頁），經核與接獲報案並執
      行搜索之證人蔡豐舟於原審證稱：報案人於報案時，便表
      示槍藏放在右前輪懸吊系統處，搜索時發現槍是用鐵絲綁
      在懸吊系統處，約拆了十多分鐘才拆開等語相符（詳原審
      卷74、75頁）。復參酌卷附現場照片所示，上開改造手槍
      ，經證人蔡豐舟拆下後，槍身及扳機處，均纏繞鐵絲。足
      見，藏放者將該改造手槍以鐵絲牢固綁在車輛右前輪懸吊
      系統處。然持有槍枝者，為避免其持有槍枝犯行遭警查獲
      ，在無必要使用槍枝之情形下，必藏放在隱密處所，待使
      用時，諸如取出把玩炫耀他人，持以恐嚇他人或供己防身
      之用，再取出攜帶之。而雲林縣警察局臺西分局員警，在
      被告所有車輛右前輪懸吊系統處，查獲上開改造手槍。該
      處位置不僅位於車體外部，使一般人均可接觸藏放，更有
      不易取出及裝置之特性。因此，藏放者以鐵絲牢牢綑綁槍
      枝，亦有不願讓槍枝在車輛行進中掉落之意思。此外，槍
      枝放置在右前車輪懸吊系統處，於車輛行進過程中，易因
      砂石摩擦，損壞槍枝外觀；更可能因水氣潮濕，導致槍枝
      生鏽，嚴重會因而無法使用。因此，證人蔡豐舟亦於原審
      證稱：依職務經驗顯示，少有將槍藏放在懸吊系統等語（
      詳原審卷75頁），應屬實情。是以，上開扣案改造手槍之
      藏放處所及方法，易使人懷疑有無由他人放置，進而誣陷
      被告之可能。
    ４證人即前述執行搜索之警員甲○○、丙○○、及乙○○三
      人均證稱：本件檢舉人報案時是警員蔡豐舟接的，檢舉人
      報案時是否有說槍的藏放地點，要問他才知道等語（見本
      院99年2月3日筆錄），而證人蔡豐舟於原審已明確證述：
      報案人於報案時，便表示槍藏放在右前輪懸吊系統處等語
      ，亦如前述，再參酌本件手槍查獲之位置係位於車體之外
      部，車主以外之人亦可能接觸藏放等情，則本件查獲之手
      槍，實無從排除係由他人放置，進而誣陷被告之可能。
    ５又證人即津華汽車修理廠負責人潘善河於警詢證稱：被告
      所有車號8573-EX號自小客車，於95年9月26日至維修廠保
      養保養時曾檢視底盤，並拆卸四個輪胎，修理煞車系統，
      未發現可疑物品等語（詳偵卷17、18頁）。是以，上開扣
      案槍枝，係於95年9月26日起，至同年10月5日間，遭人放
      置在右前車輪懸吊系統處無誤。而該段時間約僅10日。若
      係被告放置，或曾持以把玩炫耀他人，則槍枝上當留有清
      晰指紋，以供比對。雲林縣警察局臺西分局員警於查獲槍
      枝後，由臺西分局偵查隊送雲林縣警察局鑑定，結果認為
      「證物上之指紋，因紋線模糊不清、特徵點不足，無法比
      對」，有雲林縣警察局指紋鑑驗報告書一紙在卷可佐（詳
      偵卷12頁）。是扣案改造手槍上，既未檢驗出留有被告指
      紋，則應為有利於被告之認定。
    ６證人庚○○於原審證稱：與被告認識二年多，在同一家公
      司上班，從事配管工作，均同住在公司所提供位於雲林縣
      麥寮鄉三盛村宿舍，95年10月5日當天，從早上吃早餐、
      上班，中午休息直到下午警察查獲槍械為止，除上廁所曾
      短暫離開約四、五分鐘外，其餘均與被告在一起。與被告
      在一起時，確定未見被告拿槍枝，亦未見被告在藏放東西
      。不知道自己及被告在台塑公司的出入廠卡號，那天進去
      台塑的時間，與被告相距約幾分鐘，因為被告要停車，我
      先進去，進去後，被告一下子就進去。中午十二點多一起
      離開台塑。在台塑工作，因門口有警衛核對身分，不可能
      未刷卡便離開廠區，如被查獲，以後便無法進入工作，且
      會被扣錢等語（詳原審卷77至80頁），核與台塑關係企業
      總管理處麥寮管理部95年12月18日（95）麥總字第11712
      號函（原審卷37至55頁）所示，被告所持用之入場證卡號
      為C42808，95年10月5日入場時間為7時48分23秒，出場時
      間為12時6分54秒；證人庚○○所持用之入場證卡號為C42
      810，95年10月5日入場時間為7時47分45秒進入，12時6分
      54秒出場等情形相符。是證人庚○○於原審所證情節，應
      可採信。依此，被告於95年10月5日起床時起，至遭警查
      獲為止，均與證人庚○○在一起，且未為藏放槍枝行為。
      是依現存證據，亦無法證明被告於95年10月5日將上開改
      造手槍藏放在其車輛右前輪懸吊系統處。
    ７至於證人蔡豐舟於原審證稱：95年10月5日值班時，接獲
      有人打電話至派出所自動電話，檢舉一台白色自小客車，
      並具體講明車號，指稱該車停在六輕北門停車場，在自小
      客車右前輪懸吊系統處藏放槍械，看警方要不要處理。後
      來向主管報告後，前往六輕北門查看，主管表示要等他們
      下班，再來人贓俱獲，後來十一點多時，報案人又打電話
      來，由巡佐丙○○以手機與報案人聯絡，表示車主已經將
      車開走，這段時間與報案人持續聯絡中，報案人又打電話
      來表示車子停在許厝寮，我們主管、巡佐丙○○、乙○○
      及我四個人才過去許厝寮等語甚詳（詳原審卷73、74、76
      頁）。然此部分證詞，僅得證明證人蔡豐舟查獲起源及經
      過，尚無法證明上開扣案手槍，即為被告所藏放。是證人
      蔡豐舟於本院證詞，亦無法為不利於被告之認定。
    ８本案之檢舉人０００（因證人要求名字不要曝光，因此為
      了保護證人安全，本件審判筆錄以證人Ａ1代之）於本院
      上訴審96年6月6日審理中雖證述：95年10月4日下午6、7
      點有看到被告己○○拿出上開手槍在手上把玩云云（見本
      院上訴審該日筆錄）。惟查，如依檢舉人證述內容，被告
      於95年10月4日下午6、7點把玩手槍，而該手槍係在翌日1
      4時15分許為警查獲，在被告沒有防備之情形下，該手槍
      上應能檢驗出被告之指紋才對，而該手槍「未檢驗出留有
      被告指紋」，已如前述，則檢舉人之證述是否屬實，已非
      無疑。況且檢舉人之證述與證人庚○○、及戊○○二人一
      致之證述：95年10月4日下午6、7點被告己○○與其等一
      起去自助餐吃飯，吃飯時被告沒有拿槍出來把玩，然後一
      起回宿舍等語（見本院99年2月3日筆錄）不符，則檢舉人
      之證述是否屬實，更屬有疑，換言之，檢舉人之證述，尚
      未能使本院之心證達到確信其為真實之程度。
    ９綜上所述，公訴人所提出之證據，或其指出證明之方法，
      未能使本院之心證達到確信其為真實之程度，此外，復查
      無其他積極證據足認被告確有公訴意旨所指犯行，揆諸前
      揭法條及判例意旨，自應為被告無罪之諭知。
三、原審因以不能證明被告有何違反槍砲彈藥刀械管制條例犯行
    ，而為被告無罪之判決，並無不當，檢察官上訴意旨仍執前
    詞指摘原判決不當，核無理由，應予駁回。
四、適用法條：
    刑事訴訟法第368條。
本案經檢察官吳忠賢到庭執行職務。
中    華    民    國    99    年    2     月    22    日
                  刑事第三庭    審判長法  官    陳義仲
                                      法  官    楊清安
                                      法  官    蔡勝雄
以上正本證明與原本無異。
檢察官如不服本判決應於收受送達後10日內向本院提出上訴書狀
，其未敘述上訴理由者，並得於提起上訴後10日內向本院補提理
由書。
                                      書記官    汪姿秀
中    華    民    國    99    年    2     月    22    日

司法院資訊處製作；財團法人民間司法改革基金會備份。
